臺灣臺南地方法院臺南簡易庭民事裁定
111年度南簡字第1123號
原      告  謝元義  


被      告  謝仲傑  


上列被告因公然侮辱案件，原告提起刑事附帶民事訴訟請求侵權
行為損害賠償，經本院刑事庭裁定移送前來（111年度附民字第2
70號），本院裁定如下：
    主    文
原告之訴及假執行之聲請均駁回。
    理    由
一、原告主張：
　㈠伊於民國109年12月12日因住宅整修工程與承包商產生糾紛，
    遂打110報警處理，被告為臺南市政府警察局歸仁分局德南
    派出所警員，據報到伊住處處理，然其於處理過程中因不滿
    伊之言行態度，竟基於公然侮辱之故意，在伊住處前巷道之
    不特定人均得共見共聞之公共場所，以：「你有病啊！？」
    、「有病要看醫生啦！」等語辱罵伊，並向伊家人陳稱：「
    他（指謝元義）這個明顯不正常啦！」等情，
　　業經檢察官提起公訴，並於本院審理中。因被告之行為足以
    貶損伊之名譽人格權及社會評價，依民法第184條第1項前段
    及第195條第1項規定，請求精神賠償。
  ㈡並聲明：
　1.被告應給付原告新臺幣50萬元，及自起訴狀繕本送達翌日起
    至清償日止，按週年利率5％計算之利息。
　2.請准供擔保得為假執行。
二、按公務員於執行職務行使公權力時，因故意或過失不法侵害
    人民自由或權利者，除其他法律有特別規定外，祇能依據國
    家賠償法之規定向國家請求賠償，要不能依民法第184條侵
    權行為之規定向國家請求賠償。又依國家賠償法請求國家機
    關為損害賠償時，應先以書面向賠償義務機關請求之，必賠
    償義務機關拒絕賠償，或自提出請求之日起逾30日不開始協
    議，或自開始協議之日起逾60日協議不成立時，請求權人始
    得提起損害賠償之訴（最高法院85年度台上字第1556號判決
    要旨參照）。又倘未踐行前述法定前置程序，其訴即難認為
    合法，此觀國家賠償法第10條第1項、第11條前段規定自明
    （最高法院97年度台上字第353號判決要旨參照）。次按原
    告起訴不合程式或不備其他要件者，法院應以裁定駁回之，
    民事訴訟法第249條第1項第6款定有明文。準此，原告如未
    以書面向被告機關請求或未具備國家賠償法第11條第1項規
    定之情形即遽行提起國家賠償訴訟，法院應依民事訴訟法第
    249條第1項第6款規定，以其起訴不備其他要件裁定駁回之
    。
三、經查：
　㈠原告主張：被告為臺南市政府警察局歸仁分局德南派出所警
    員，其於上開時地到場處理原告與住家修繕工程承包商之糾
    紛，故意以上開言語公然辱罵伊，致其名譽人格權受損等情
    ，除有本院111年度易字第335 號刑事判決在卷可稽，並經
    本院依職權調閱對該刑事卷宗影本供參，固堪認定。
　㈡惟依前揭規定及說明，被告係於執行職務行使公權力時，因
    故意不法侵害原告之人格權利，原告應依國家賠償法之規定
    向被告所屬之國家機關請求賠償，然其於刑事訴訟程序提起
    本件附帶民事訴訟前，並未依國家賠償法第10條第1項規定
    ，先踐行書面請求被告所屬之臺南市政府警察局賠償之協議
    先行程序，且其逕對被告起訴請求賠償，亦與國家賠償法第
    2條規定不符。是依前揭規定，本件有起訴程序要件不備之
    情形，且無從命補正，應依民事訴訟法第249條第1項第6款
    之規定，應予駁回。
四、依民事訴訟法第249條第1項第6款，裁定如主文。
中　　華　　民　　國　　111 　年　　10　　月　　31　　日
                  臺南簡易庭　法  官  陳淑卿
以上正本係照原本作成。。
如不服本裁定應於送達後10日內向本院提出抗告狀，並應繳納抗
告裁判費新臺幣1,000元。
中　　華　　民　　國　　111 　年　　10　　月　　31　　日
                              書記官  謝璧卉